臺灣臺北地方法院刑事判決
111年度易字第673號
公  訴  人  臺灣臺北地方檢察署檢察官
被      告  邱王星



指定辯護人  本院公設辯護人沈芳萍  
上列被告因竊盜案件，經檢察官提起公訴（111年度偵字第28897
號），本院判決如下：
　　主　文
邱王星犯如附表一「罪名及宣告刑」欄所示之罪，各處如附表一
「罪名及宣告刑」欄所示之刑。應執行拘役捌拾日，如易科罰金
，以新臺幣壹仟元折算壹日。
未扣案如附表二「短少物品」欄所示之物均沒收，於全部或一部
不能沒收或不宜執行沒收時，追徵其價額。
　　事　實
一、邱王星意圖為自己不法之所有，分別基於竊盜之犯意，於附
    表一所示時、地，徒手竊取附表一所示之物品得手。
二、案經樊既白訴由臺北市政府警察局中正第一分局報告臺灣臺
    北地方檢察署檢察官偵查起訴。
　　理　由
壹、程序事項：
一、被告邱王星經合法傳喚（見本院卷第34頁），於審判期日無
    正當理由不到庭，且查無在監押紀錄（見本院卷第61頁）。
    因本案屬於應科拘役之案件，依刑事訴訟法第306條規定，
    不待被告陳述，逕行判決。
二、本案認定事實所引用被告以外之人於審判外之陳述，經檢察
    官、辯護人於本院審判程序表示對其證據能力沒有意見（見
    本院卷第52-53頁），且本院審酌各該陳述作成時之狀況，
    並無違法取證之瑕疵，以此作為證據乃屬適當，依刑事訴訟
    法第159條之5第2項規定，均得作為證據。
三、其他資以認定事實所憑之非供述證據，並無證據證明係公務
    員違背法定程序所取得，依刑事訴訟法第158條之4規定之反
    面解釋，亦得作為證據。
貳、實體事項：
一、認定犯罪事實所憑證據及理由：
    訊據被告矢口否認有何竊盜犯行，辯稱：那些東西是我的東
    西等語。辯護人則為被告答辯略以：告訴人樊既白於111年6
    月21日中午12時27分許，將其綠色背包放置於臺北車站北一
    門外長椅上，隨即離去，之後均無人看管背包，亦無任何他
    人監督持有之跡象，被告才會誤認該背包為他人遺失或遺忘
    之物，依「所知輕於所犯，從其所知」之法理，應論以刑法
    第337條侵占脫離本人持有之物罪。至於公訴意旨所指陳文
    杉、李賢文被害部分，都是因事後查獲贓物而發覺，並無證
    據足以認定被告之竊盜犯行、竊盜犯意，仍應論以刑法第33
    7條侵占脫離本人持有之物罪。且被告為街友，罹患思覺失
    調症，卻沒有病識感，也沒有固定就醫，訊問時常答非所問
    ，責任能力應有欠缺或降低，請從輕量刑等語。經查：
　㈠告訴人樊既白被害部分：
　⒈查告訴人樊既白於111年6月21日中午12時25分揹著綠色背包
    ，走出臺北車站北一門，於同日中午12時27分將綠色背包暫
    時放在北一門前長椅上，嗣被告於同日中午12時56分許，徒
    手取走該綠色背包等情，有證人樊既白警詢證述可憑（見偵
    卷第51頁），且有現場監視錄影畫面截圖在卷可證（見偵卷
    第101-105頁），首堪認定。
　⒉綠色背包之內容物：
　⑴證人樊既白於警詢中證稱：該綠色背包裝有我的護照、疫苗
    注射卡、臺胞證、文件、三星牌筆記型電腦、新臺幣約21,0
    00元、美金約1,000元、歐元700至800元、日幣10,000元至2
    0,000元、韓元20,000元、人民幣1,200元、外國信用卡等物
    一語（見偵卷第52頁），核其所述內容尚符常情，並無刻意
    誇大之處。嗣警方持檢察官簽發之拘票，於111年9月7日拘
    提被告，並實施附帶搜索，自其身旁堆積的雜物中查獲如附
    表二「扣得物品」欄所示物品，有搜索扣押筆錄、扣押物品
    目錄表、贓物照片在卷可稽（見偵卷第77-86、89頁），經
    核與證人樊既白所述被竊物品內容大致相符。而且，證人樊
    既白證稱：我於111年6月21日下午1時許返回案發地點後，
    發現綠色背包不見，遂詢問附近民眾，並在現地等待被告，
    想說被告還我就好，但是被告沒有回來，所以直到晚上11時
    許才請求警方協助等語（見偵卷第51-53頁），亦未見有一
    般誣告者刻意攀咬、急切要求追訴之情形。是以，證人樊既
    白所述綠色背包之內容物，應大體可信。
　⑵樊既白上開證述雖有部分未臻明確，但因其物品種類繁雜，
    其未能逐一牢記現金之幣別、金額，因而有所遺漏，或就部
    分物品的性質、內容未能詳細描述，亦屬人之常情，不可因
    此全盤否定其證述內容之可信性，只是就有疑義之部分，應
    核對其他事證而為勾稽而已。因此，就樊既白被竊現金部分
    ，凡其未能確定金額只能答出概數的部分（如美元），或在
    報案時有所遺漏者（如港元），均以查獲扣案金額為準，如
    未扣得相關紙鈔、貨幣者，則以樊既白證述中最有利被告之
    金額計算。就樊既白所稱被竊「外國信用卡」部分，則以嗣
    後查獲之卡片為準。至就樊既白所稱被竊「文件」部分，因
    樊既白未說明具體內容，事後又未從被告處查獲，無從核對
    ，均不予認定。
　⑶本院以上述原則，認定樊既白被竊物品詳如附表二「被竊物
    品」欄所示。檢察官起訴書記載之被竊物品，全依上述樊既
    白之證述記載，但就其證述不明確處，未予特定，且未與查
    獲贓物相互核對，導致起訴事實未臻明確。本院於不影響犯
    罪事實同一性之前提下，逕予特定、更正。
　⒊所謂竊盜，是將他人持有中之動產，移入自己實力支配之下
    。至於刑法第337條所謂「離本人所持有之物」，係指物之
    離其持有，非出於本人之意思者而言，如本人因事故，將其
    物暫留置於某處而他往，或託請他人代為照管，則與該條規
    定之意義不符，此有最高法院50年度台上字第2031號刑事判
    決意旨可據。此類他人暫時留置之物，仍在該他人持有中，
    如將之移入自己實力支配之下，仍屬竊盜。證人樊既白既於
    警詢證稱：我於111年6月21日中午12時25分許，將我的綠色
    背包及行李箱放在臺北車站北一門外休憩，並把我的綠色背
    包及行李箱放在階梯上後離去，後續我於下午1時許回來拿
    背包時，卻發現背包不見了，我很確定我將背包放置於上述
    位置等語（見偵卷第51-52頁），可見樊既白只是將附表二
    「被竊物品」欄所示物品暫時留置於該處，並非遺失、遺忘
    ，該等物品亦未脫離樊既白之持有。被告將之取走，自屬竊
    盜犯行無誤。
　⒋被告於111年6月21日中午12時56分許竊取告訴人樊既白之綠
    色背包後，於同日下午1時37分隨即至臺北地下街「CAROL」
    商店購買1個黑色背包，再將樊既白之綠色背包放入新購買
    的黑色背包內等情，業經本院勘驗監視錄影畫面屬實，並製
    作勘驗筆錄存參（見本院卷第51頁），可見被告於犯案後隨
    即另行購買黑色背包，以盛裝、遮掩贓物，避免遭到查緝。
    而告訴人樊既白於同年月24日下午3時10分許，曾返回案發
    地點，撞見被告就在附近公車站牌前，並曾詢問被告：「我
    的背包你拿到哪邊了？」旁邊的街友也跟被告說：「不是妳
    的東西就把背包還給人家」，但被告仍然回答：「背包被一
    個日本的殺人犯拿走」云云，業據證人樊既白於警詢中證述
    明白（見偵卷第55-56頁）。據此可見，被告確實意欲將該
    背包據為己有，於竊取時確實具有竊盜犯意。
　⒌辯護人雖為被告辯稱：告訴人樊既白將其綠色背包放置於臺
    北車站北一門外長椅上後，隨即離去，之後均無人看管背包
    ，亦無任何他人監督持有之跡象，被告才會誤認該背包為他
    人遺失或遺忘之物等語。然而，被告歷次警詢、偵訊、本院
    訊問中，僅一再辯稱附表二「被竊物品欄」所示物品「都是
    我的」、「畫面中的人不是我」、「我沒有拿人家包包。你
    看我會行竊嗎？」云云（見偵卷第38、42、164頁、聲羈卷
    第30頁、本院卷第32頁），從未供稱其認定該等物品是遺失
    物、遺忘物等語，則辯護人所辯與被告之供述不符。況且，
    樊既白是將該綠色背包與行李箱一併放在長椅處，外觀上顯
    與遺失物、遺忘物不同，應無誤認之可能。據此，被告並非
    誤認該綠色背包是他人遺失物、遺忘物，而出於侵占脫離本
    人持有物之犯意而拿取，實是基於意圖不法所有之竊盜犯意
    而竊取之，其客觀犯行與主觀犯意間並無齟齬，本案尚無從
    援引「所知輕於所犯，從其所知」之法理。是以，辯護人稱
    ：本案應論以侵占脫離本人持有物罪等語，尚有誤會。
　㈡被害人陳文杉被害部分：
　⒈查證人陳文杉於警詢中證稱：其於111年7月間在臺北車站外
    搭乘遊覽車後，發現隨身攜帶之華碩牌白色筆記型電腦1臺
    遭到竊取等語（見偵卷第69-71頁）。而警方拘提被告時執
    行附帶搜索，自被告身旁堆積的雜物中查獲上述華碩牌白色
    筆記型電腦1臺（含保護套、充電線組）等情，亦有搜索扣
    押筆錄、扣押物品目錄表、電腦照片在卷可稽（見偵卷第77
    -84、87頁），足認該華碩牌白色筆記型電腦1臺（含保護套
    、充電線）確實是被告拿取無誤。
　⒉另究之證人陳文杉上開證詞內容可知，陳文杉於111年7月間
    是在搭乘遊覽車後，發現「隨身」之上述電腦遭到竊取（見
    偵卷第70頁），則該電腦原先確實在陳文杉之持有中，並非
    遺失物、遺忘物，未曾脫離陳文杉之持有，嗣後卻遭被告取
    走，則被告客觀上自有竊盜犯行，又該電腦既是陳文杉隨身
    持有，外觀上也不可能被誤認為遺失物、遺忘物。據此，被
    告是趁陳文杉不注意時竊取該電腦，顯有竊盜犯意無誤。辯
    護人主張：並無案發當時之客觀證據足以證明被告此部分竊
    盜犯意、竊盜犯行等語，容有誤會。
　㈢被害人李賢文被害部分：
　⒈查證人李賢文於警詢中證稱：我於111年8月22日下午3時35分
    許，在臺北車站M1出口前面大理石上，將黑色袖套1雙、黑
    色襪子1雙、藍色襪子1雙、青綠色毛巾1條、白色枕頭1顆放
    在大理石上晾乾，當時因為太累睡著，等我醒來時，就發現
    上述物品遭竊取，這些都是愛心物資等語（見偵卷第62頁）
    ，可見李賢文並未遠離現場，上述物品仍在李賢文之持有中
    ，並非遺失物、遺忘物。嗣後警方拘提被告時執行附帶搜索
    ，自被告身旁堆積的雜物中查獲李賢文之上述物品，有搜索
    扣押筆錄、扣押物品目錄表、贓物照片在卷可稽（見偵卷第
    77-86頁），核與證人李賢文證述相符，足認該上述物品確
    實是被告趁李賢文熟睡之時竊取無誤。起訴書犯罪事實未載
    明上述物品之特徵，有所疏漏，應予更正、補充。
　⒉眾所周知，有許多街友常年生活在臺北車站週邊，無家可歸
    。證人李賢文自承居無定所（見偵卷第61頁），顯然也是街
    友，其將上述物品放在臺北車站附近大理石上晾乾，無非是
    因為沒有其他處所可供其披曬、收納，故不得已而為之，此
    即街友生活之常態。被告為臺北市列冊街友，於108年5月露
    宿於臺北車站週邊等情，有臺北市政府社會局111年7月18日
    北市社工字第1113113084號函在卷可查（見偵卷第139頁）
    ，且經證人即附近街友陳白灩、譚張秀軒於警方查訪時證述
    屬實（見偵卷第129-132頁），則被告顯然知悉附近街友時
    常會將個人物品放置在地上。尤其李賢文將上述物品攤開晾
    乾，旁人一望即可明白是街友在晾衣服，被告長期生活在該
    處，顯然不可能誤會是遺失物、遺忘物。故被告趁李賢文睡
    著而無所防備之際，下手行竊，顯有竊盜犯意無訛。辯護人
    主張：並無案發當時之客觀證據足以證明被告此部分竊盜犯
    意、竊盜犯行等語，容有誤會。
　㈣被告之責任能力：
　⒈刑法第19條第1項規定：「行為時因精神障礙或其他心智缺陷
    ，致不能辨識其行為違法或欠缺依其辨識而行為之能力者，
    不罰。」第2項規定：「行為時因前項之原因，致其辨識行
    為違法或依其辨識而行為之能力，顯著減低者，得減輕其刑
    。」犯罪行為人刑事責任能力之判斷，以行為人理解法律規
    範，認知、辨識行為違法之意識能力，及依其認知而為行為
    之控制能力二者，為關鍵指標；且刑事責任能力之有無，應
    本諸「責任能力與行為同時存在原則」，依行為時之精神狀
    態定之。是行為人是否有足以影響意識能力與控制能力之精
    神障礙或其他心智缺陷等生理原因，因事涉醫療專業，必要
    時固得委諸於醫學專家之鑑定，然該等生理原因之存在，是
    否已致使行為人意識能力與控制能力有刑法第19條所規定得
    據以不罰或減輕其刑之欠缺或顯著減低等情形，既依犯罪行
    為時狀態定之，自應由法院本其調查證據之結果，加以判斷
    ，法院綜合行為人行為時各種主、客觀情形，認事證已明，
    無再贅行鑑定之必要，而綜合全部卷證，自為合理推斷，洵
    非法所不許，此有最高法院101年度台上字第5133號刑事判
    決意旨可據。
　⒉被告為臺北市列冊街友，於108年5月露宿於臺北車站週邊，
    疑因精神狀況異常，對話無法聚焦，且有囤積、隨意拿取他
    人物品等行為問題，經三軍總醫院北投分院社區醫療團隊訪
    視評估，其為思覺失調症患者，然因無穩定就醫，故未領有
    臺北市身心障礙證明等情，有臺北市政府社會局111年7月18
    日北市社工字第1113113084號函在卷可查（見偵卷第139頁
    ），可見被告確有罹患思覺失調症。
　⒊然而，觀諸被告於111年6月21日中午12時56分許竊取告訴人
    樊既白之綠色背包後，於同日下午1時37分曾至臺北地下街
    「CAROL」商店購買黑色背包，在此期間被告曾挑選、審視
    店內陳列的行李箱，與店員交談後，選定一個黑色背包，再
    給付現金給店員，並收取店員的找錢，整個過程大約10分鐘
    ，之後被告再將樊既白之綠色背包放入新購買的黑色背包內
    等情，業經本院勘驗監視錄影畫面屬實（見本院卷第51頁）
    ，可見被告在犯案後仍能與店員溝通，並完成買賣交易，對
    於所有權、買賣交易等事理仍有基本認知，並未因其罹患思
    覺失調症而受影響。再者，被告於犯案後，隨即另行購買黑
    色背包，將告訴人樊既白之綠色背包整個裝入其中，以遮掩
    犯罪所得，避免告訴人樊既白折回搜尋時發現，可見被告仍
    能審時度勢，避免查緝。是以，被告之意識能力、控制能力
    應無欠缺或顯著減低，具有責任能力。因本案已有行為時之
    客觀事證，可資認定被告之責任能力，辯護人聲請將被告送
    請精神鑑定（見本院卷第33頁），並無調查必要，附此敘明
    。
　㈤綜上所述，被告所犯三次竊盜犯行，均事證明確，應予依法
    論科。
二、核被告如附表一編號1至3所為，均犯刑法第320條第1項之竊
    盜罪三罪。被告三次犯行都是在臺北車站週邊所犯，並非在
    車站「內」所犯，不符合刑法第321條第1項第6款之加重要
    件，附此敘明。被告上開三次犯行，犯意各別，行為互殊，
    應予分論併罰。起訴書就被告所竊陳文杉之物，雖漏載保護
    套、充電線組，就所竊李賢文之物，則記載被竊襪子只有1
    雙，尚嫌疏略，但此部分與已起訴部分具有實質上一罪關係
    ，為起訴效力所及，本院自應併予審理。爰以行為人責任為
    基礎，審酌被告上述犯罪手段、所生損害、犯罪後態度；就
    被告對李賢文犯罪部分，並考量被告所竊之物是李賢文生活
    必需物品，且李賢文為街友，屬於社會弱勢等情；此外，再
    衡酌被告罹患思覺失調症，現為街友、居無定所之生活經濟
    狀況，以及被害人陳文杉、李賢文均表明不提出竊盜告訴（
    見偵卷第62、70頁）等一切情狀，量處如主文所示之刑，並
    均諭知易科罰金之折算標準。最後，再審酌被告所犯上開三
    罪之犯罪情狀、罪質及侵害法益，兼顧刑罰衡平之要求及矯
    正被告之目的而為整體評價後，定應執行刑如主文所示，並
    諭知易科罰金之折算標準。
三、沒收：
　㈠被告竊取樊既白如附表二「被竊物品」欄所示之物，均為犯
    罪所得，其中附表二「扣得物品」欄所示之物，經警查獲並
    實際發還樊既白，有贓物認領保管單在卷可查（見偵卷第12
    3頁），依刑法第38條之1第5項規定，不予宣告沒收或追徵
    ；至於其餘附表二「短少物品」欄所示之物，則依刑法第38
    條之1第1項前段、第3項，宣告沒收，於全部或一部不能沒
    收或不宜執行沒收時，追徵其價額。
　㈡被告竊取陳文杉、李賢文如附表一編號2、3所示之物，均經
    警查獲並實際發還，有贓物認領保管單2份在卷可查（見偵
    卷第125、127頁），依刑法第38條之1第5項規定，不予宣告
    沒收或追徵。
　㈢被告用以盛裝、遮掩贓物之黑色背包，雖屬於供犯罪所用之
    物，但未據扣案，且屬日常生活常見之物，並無特殊之危險
    性，欠缺刑法上重要性，爰依刑法第38條之2第2項規定，不
    予沒收或追徵。
據上論斷，依刑事訴訟法第299條第1項前段、第306條，刑法第3
20條第1項、第51條第6款、第41條第1項前段、第38條之1第1項
前段、第3項，刑法施行法第1條之1第1項，判決如主文。
本件經檢察官鄭雅方提起公訴，檢察官邱曉華到庭執行職務。
中　　華　　民　　國　　111 　年　　11　　月　　4 　　日
　　　　　　　　　刑事第七庭  法　官　王沛元
上正本證明與原本無異。 
如不服本判決應於收受送達後20日內向本院提出上訴書狀，並應
敘述具體理由；其未敘述上訴理由者，應於上訴期間屆滿後20日
內向本院補提理由書（均須按他造當事人之人數附繕本）「切勿
逕送上級法院」。告訴人或被害人如對於本判決不服者，應具備
理由請求檢察官上訴，其上訴期間之計算係以檢察官收受判決正
本之日期為準。
                               書記官 洪紹甄
中　　華　　民　　國　　111 　年　　11　　月　　4 　　日
附錄論罪科刑法條
刑法第320條第1項前段
意圖為自己或第三人不法之所有，而竊取他人之動產者，為竊盜
罪，處五年以下有期徒刑、拘役或五十萬元以下罰金。
附表一　被告邱王星竊盜犯行總表
編號 被害人 犯罪時間、地點 竊取物品 罪名及宣告刑 1 樊既白  111年6月21日 中午12時56分許 樊既白暫置於長椅上，如附表二「被竊物品」欄所示物品 邱王星犯竊盜罪，處拘役伍拾伍日，如易科罰金，以新臺幣壹仟元折算壹日。   臺北車站北一門外   2 陳文杉 111年7月間某日 陳文杉隨身攜帶之華碩牌白色10吋筆記型電腦1臺（含保護套、充電線組） 邱王星犯竊盜罪，處拘役貳拾伍日，如易科罰金，以新臺幣壹仟元折算壹日。   臺北車站附近某處   3 李賢文 111年8月22日 下午4時許 李賢文暫置於大理石上晾乾之黑色袖套1雙、黑色襪子1雙、藍色襪子1雙、青綠色毛巾1條、白色枕頭1顆 邱王星犯竊盜罪，處拘役拾伍日，如易科罰金，以新臺幣壹仟元折算壹日。   臺北車站M1出口外   
附表二　告訴人樊既白被竊物品清單
編號 被竊物品 扣得物品 短少物品 1 「TUMI」牌綠色背包1個 （以下物品，被竊時裝在此背包內） 無相關物品 「TUMI」牌綠色背包1個 2 樊既白之護照 無相關物品 樊既白之護照 3 樊既白之疫苗注射卡 無相關物品 樊既白之疫苗注射卡 4 樊既白之臺胞證 無相關物品 樊既白之臺胞證 5 三星牌筆記型電腦1台 無相關物品 三星牌筆記型電腦1台 6 新臺幣21,000元 無相關物品 新臺幣21,000元 7 美金1,201元 美金100元9張 美金50元4張 美金20元5張 美金1元1張 無 8 歐元700元 無相關物品 歐元700元 9 日幣10,000元 無相關物品 日幣10,000元 10 韓元20,000元 韓元1,000元2張 韓元18,000元 11 人民幣1,200元 人民幣100元6張 人民幣600元 12 港元2,800元 港元500元5張 港元100元2張 港元50元1張 港元20元1張 港元10元3張 無 13 招商銀行卡片2張 美國富國銀行卡片1張 花旗銀行卡片1張 西雅圖極品咖啡卡1張 八達通卡1張 招商銀行卡片2張 美國富國銀行卡片1張 花旗銀行卡片1張 西雅圖極品咖啡卡1張 八達通卡1張 無